【裁判字號】    98,訴,2081
【裁判日期】    990330
【裁判案由】    違反毒品危害防制條例等
【裁判全文】
臺灣彰化地方法院刑事判決              98年度訴字第2081號
公  訴  人  臺灣彰化地方法院檢察署檢察官
被      告  丁○○
上  一  人
選任辯護人  鄧雲奎律師
被      告  辛○○
上列被告因違反毒品危害防制條例等案件，經檢察官提起公訴（
98年度偵字第9302、9736、9949號），本院判決如下：
    主    文
丁○○販賣第二級毒品，累犯，處有期徒刑柒年陸月，未扣案販
賣第二級毒品所得新臺幣壹仟元沒收，如全部或一部不能沒收時
，以其財產抵償之，扣案手機壹支（含門號000000000
0號SIM卡壹張）沒收；又竊盜，累犯，處有期徒刑貳月。應執
行有期徒刑柒年柒月。未扣案販賣第二級毒品所得新臺幣壹仟元
沒收，如全部或一部不能沒收時，以其財產抵償之。扣案手機壹
支（含門號0000000000號SIM卡壹張）沒收。
丁○○其餘被訴部分無罪。
辛○○共同夜間侵入住宅攜帶兇器竊盜，累犯，處有期徒刑捌月
；又竊盜，累犯，處有期徒刑參月。應執行有期徒刑拾月。
    犯罪事實
一、丁○○前於民國76年間因妨害自由及殺人未遂案件，分別
    經本院以76年度易字第880號、76年度訴字第262號判決判處
    有期徒刑5月、8年確定；復因懲治盜匪條例及妨害自由等案
    件，經臺灣高等法院臺中分院以77年度重上更（一）字第29
    號判決判處有期徒刑15年、6月，應執行有期徒刑15年3月，
    並經最高法院以78年度臺上字第3215號判決上訴駁回確定。
    後前開案件經臺灣高等法院以80年度聲減字第3535號裁定減
    刑並與不得減刑之懲治盜匪條例案件定應執行刑為有期徒刑
    17年確定，入監執行後於85年5月15日假釋出監付保護管束
    ，惟因撤銷假釋應執行殘刑有期徒刑8年19日。96年間前開
    妨害自由案件復經本院以96年度聲減字第1418號裁定減刑並
    與不得減刑之懲治盜匪條例案件及殺人未遂案件定應執行刑
    為有期徒刑16年9月確定，減刑後仍應執行殘刑有期徒刑7年
    9月19日。89年間因施用毒品等案件，經依法院裁定送入
    戒治處所施以強制戒治，停止戒治後於90年3月15日保護管
    束期滿戒治完畢，並經本院以89年度員簡字第151號判決判
    處有期徒刑5月確定；另因竊盜案件，經臺灣高等法院臺中
    分院以89年度上易字第841號判決判處有期徒刑1年確定；復
    因違反電信法案件經本院以90年度訴字第77號判決判處有期
    徒刑3月確定，後與前開案件先經本院以93年度聲字第1463
    號裁定應執行有期徒刑1年5月確定，復經本院以96年度聲減
    字第1418號裁定減刑並定應執行刑為有期徒刑8月15日確定
    。與前開殘刑有期徒刑7年9月19日接續執行後，於97年8月
    15日縮刑期滿執行完畢。辛○○前於96年間因詐欺案件，經
    本院以96年度易字第1440號判決判處有期徒刑2月確定，於
    97年3月6日易科罰金執行完畢。
二、丁○○明知甲基安非他命為毒品危害防制條例第2條第2項第
    2款所列管之第二級毒品，不得非法持有、販賣，竟仍基於
    販賣第二級毒品甲基安非他命以營利之犯意，以其所有門號
    0000000000號行動電話作為對外聯絡工具，於98年7月30日
    晚間9時5分許，在其位於彰化縣埔心鄉○○路84巷19號居所
    附近（起訴書誤載為彰化縣大村鄉○○路某便利商店旁），
    以高於進價之價格1000元販賣第二級毒品甲基安非他命1包
    予辛○○，而獲取價差為利潤。嗣於98年10月21日，為警持
    搜索票至其位於彰化縣埔心鄉○○○路16巷12號居所搜索，
    當場扣得丁○○所有手機1支（含門號0000000000號SIM卡1
    張），並循線查獲上情。
三、丁○○於98年9月15日凌晨2時許，駕駛車牌號碼OJ-7192號
    自用小客車行經彰化縣永靖鄉○○路446號旁開放式工寮（
    無門鎖、圍籬），見該處無人住居看守，竟意圖為自己不法
    之所有，徒手將工寮內丙○○所有價值每箱約680元之雞蛋
    20箱搬運至前開自用小客車上而竊取之，得手後並載往販賣
    予真實姓名年籍不詳之成年人，且將所得花用殆盡。嗣於98
    年10月21日，丁○○因前開販賣毒品案件為警搜索查獲，其
    於有偵查犯罪職權之員警未發覺其本次竊盜犯行前，即主動
    向警坦承上開犯行，而向警自首並接受裁判，始查悉上情。
四、辛○○明知其與男友向甲○○分租位於彰化縣員林鎮○○路
    ○段98巷52號之住處內，甲○○與癸○○之房間非屬共用之
    公共區域，然因無力償還積欠丁○○之3000元，竟與丁○○
    共同意圖為自己不法之所有，於98年8月初某日晚間10時許
    ，由辛○○先持其所有客觀上足供兇器使用之檳榔刀1支（
    未扣案）撬開其男友向甲○○分租，位於彰化縣員林鎮○○
    路○段98巷52號住宅內甲○○與癸○○共用房間之門鎖（未
    破壞），再由丁○○持前開檳榔刀將房內甲○○所有之分離
    式冷氣主機拆卸，並與辛○○一同搬運至丁○○所駕駛之自
    用小客車上，以此方式竊取前開冷氣主機得逞（丁○○共同
    竊盜部分由檢察官另行處理），丁○○並將之售予不知情之
    資源回收商以抵銷辛○○積欠之債務。嗣因甲○○發現失竊
    向警備案，始循線查獲上情。
五、辛○○另意圖為自己不法之所有，於98年8月底某日上午11
    時許，至己○○位於彰化縣大村鄉○○路479巷2號住處，徒
    手竊取己○○吊掛於客廳內衣架上之衣服口袋內之皮包1只
    得逞（侵入住居部分未據告訴），辛○○取出皮包內之現金
    3000元後將皮包丟棄於附近，始為人拾獲並返還予己○○。
    嗣於98年9月28日下午3時許，辛○○於位於彰化縣大村鄉擺
    塘橫巷1號居所前，因涉前開竊盜案件為警盤查，其於有偵
    查犯罪職權之員警未發覺其本次竊盜犯行前，即主動向警坦
    承上開犯行，而向警自首並接受裁判，始查悉上情。
六、案經臺灣彰化地方法院檢察署檢察官指揮及甲○○訴由彰化
    縣警察局員林分局報告臺灣彰化地方法院檢察署檢察官偵查
    起訴。
    理    由
壹、證據能力部分：
一、按被告以外之人於偵查中向檢察官所為陳述，除顯有不可信
    之情況者外，得為證據，刑事訴訟法第159條之1第2項定有
    明文。偵查中對被告以外之人（包括證人、鑑定人、告訴人
    、被害人及共同被告等）所為之偵查筆錄，或被告以外之人
    向檢察官所提之書面陳述，性質上均屬傳聞證據。惟現階段
    刑事訴訟法規定檢察官代表國家偵查犯罪、實施公訴，依法
    其有訊問被告、證人及鑑定人之權，證人、鑑定人且須具結
    ，而實務運作時，檢察官偵查中向被告以外之人所取得之陳
    述，原則上均能遵守法律規定，不致違法取供，其可信度極
    高，故被告以外之人前於偵查中已具結而為證述，除反對該
    項供述得具有證據能力之一方，已釋明顯有不可信之情況外
    ，不宜以該證人未於偵查中接受他造之反對詰問為由，即遽
    指該證人於偵查中之陳述不具證據能力。查，證人即被告辛○○、證人庚○○、甲○○於偵訊中陳述時，業經檢察官諭
    令具結，其證詞之憑信性已獲擔保，且被告丁○○及其辯護
    人亦於本院審理中對證人庚○○、辛○○行使反對詰問權，
    本院審酌證人辛○○、庚○○、甲○○之言詞陳述作成時之
    情況，均能自由陳述，是依前開說明，認證人辛○○、庚○○、甲○○上開於偵查中具結後之證言應具有證據能力。
二、按被告以外之人於檢察事務官、司法警察官或司法警察調查
    中所為之陳述，與審判中不符時，其先前之陳述具有較可信
    之特別情況，且為證明犯罪事實存否所必要者，得為證據，
    刑事訴訟法第159條之2定有明文。而所謂「有較可信之特別
    情況」，應就前後陳述時之各種外部情況進行比較，以資決
    定何者外部情況具有可信性，所稱之「外部情況」，一般應
    考量：證人作證時間之間隔：即證人之陳述是否係在記憶猶
    新之情況直接作成；有意識的迴避：即證人先前陳述時若被
    告未在場，證人直接面對詢問警員所為陳述應較為坦然；事
    後串謀：即證人對警察描述其所目睹情形，因較無時間或動
    機去編造事實，客觀上亦較難認與被告間有勾串情事，其陳
    述較具有可信性；警詢時有無辯護人、代理人或親友在場：
    如有上開親誼之人在場，自可期待證人為自由從容之陳述，
    其證言之可信度自然較高；警詢所製作之筆錄記載是否完整
    ：如上開筆錄對於犯罪之構成要件、犯罪態樣、加重減輕事
    由或起訴合法要件等事實或情況，均詳實記載完整，自可推
    定證人之陳述，與事實較為相近，而可信為真實。故證人之
    陳述係在上開特別可信之情況下所為，則虛偽陳述之危險性
    不高，雖係審判外之陳述，或未經被告反對詰問、對質，仍
    得承認其有證據能力。查，本案證人辛○○於警詢證述：伊
    係向被告丁○○購買毒品等語，雖屬被告以外之人於審判外
    之言詞陳述，然渠於警詢所供，距被告丁○○販賣毒品之時
    間較近，記憶自較深刻，可立即反應所知，不致因時隔日久
    而遺忘案情，且渠於製作警詢筆錄時，被告丁○○並未在場
    ，自無人情壓力，而無與被告丁○○串供之虞，況員警又無
    不法取供之情形，且觀渠之警詢筆錄就事件之描述甚為完整
    ，亦能清楚回憶是否交易成功，復與渠於各該時段與被告丁○○以電話聯繫時之對話內容較為相符，依上開說明，渠警
    詢筆錄應較渠事後於審理中所證，較具有可信之特別情況，
    且為證明被告辛○○犯罪事實存否所必要，應有證據能力。
三、按被告以外之人於審判外之陳述，雖不符前4條之規定，而
    經當事人於審判程式同意作為證據，法院審酌該言詞陳述或
    書面陳述作成時之情況，認為適當者，亦得為證據；當事人
    、代理人或辯護人於法院調查證據時，知有第159條第1項不
    得為證據之情形，而未於言詞辯論終結前聲明異議者，視為
    有前項之同意，刑事訴訟法第159條之5定有明文。本案下列
    其餘引為證據之證人陳述及書證，檢察官、被告丁○○及其
    選任辯護人、被告辛○○均不爭執其證據能力，且以之作為
    證據並無不當，依上揭法條之規定，自均有證據能力，先予
    敘明。
貳、有罪部分：
一、訊據被告丁○○固坦承犯罪事實三部分犯行，及以其所有門
    號00000000000號行動電話作為對外聯絡工具，並曾於前開
    時、地與辛○○見面等情，惟矢口否認有何販賣第二級毒品
    甲基安非他命犯行，辯稱，當天是辛○○要向伊借錢云云。
    經查：
(一)犯罪事實二部分：
  此部分犯罪事實業據證人即被告辛○○於98年10月21日警詢
    中證稱，伊有施用第二級毒品甲基安非他命，被告丁○○綽
    號「豆奶」，是伊先生賴連進的朋友，伊曾向被告丁○○買
    過安非他命約5次等語（參98年度他字第1418號偵查卷第51
    至53頁）；及於同日偵查中具結證稱，伊在警局中有看過門
    號0000000000號電話於98年7月30日之通訊監察譯文，確為
    伊和丁○○之對話，是要處理安非他命的事，當天被告丁○○有拿1000元的安非他命給伊，地點在被告丁○○住處附近
    ，量則只有一點點而已，伊和被告丁○○間並無仇怨或金錢
    糾紛等語明確（參同上偵查卷第60至62頁），並與98年7月
    30日晚間9時5分許，被告丁○○所持用之門號0000000000號
    行動電話通訊監察譯文所示之通訊內容相符（參同上偵查卷
    第55頁），足徵證人即被告辛○○證述確與被告丁○○交易
    甲基安非他命之情節尚非憑空虛捏，況證人即被告辛○○本
    身亦有施用毒品甲基安非他命之惡習，業據證人即被告辛○○陳明在卷，堪信屬實。又被告丁○○彼時係向甲○○借住
    於彰化縣埔心鄉○○路84巷19號倉庫內，亦據被告丁○○供
    明在卷，是前開事實應堪認定。
  證人即被告辛○○雖於本院審理中翻異前詞，先證稱：伊沒
    有向被告丁○○買過甲基安非他命，每次被告丁○○都沒有
    跟伊收錢，伊還有向被告丁○○借錢，伊在偵查中會說向被
    告丁○○買是因為伊姑姑和被告丁○○吵架，教伊要這樣說
    ，而且伊姑姑說如果說向被告丁○○買毒品，伊才會沒事，
    但被告丁○○都說沒有毒品而把錢還給伊，偵查卷內98年7
    月30日晚上9時5分那通譯文並不是伊和被告丁○○的對話云
    云（參本院卷第90至96頁）；後經本院當庭勘驗前開通訊監
    察錄音，始坦承確為伊與被告丁○○之對話（參本院卷第
    192頁反面），且於證人癸○○到庭證稱，伊不知道被告丁○○是因為什麼案子被抓進來，也不知道被告辛○○曾被傳
    喚作證，因此不可能教被告辛○○說要害被告丁○○，被告
    辛○○會這樣說可能是因為之前在家裡時，2人曾發生過口
    角等語後（參本院卷第218至219頁），方又改稱，伊在偵查
    中因為精神不好壓力大，才會說有向被告丁○○購買毒品，
    前次審理會說是伊姑姑癸○○教的，是因為伊和癸○○吵架
    ，要害癸○○云云（參本院卷第226頁）。核其前開於審理
    中之證詞，不但與其先前於警詢、偵查中證述之內容不符、
    相互矛盾，並隨本院調查證據程序之進行及相關證據之提示
    ，數度更改其證詞，亦與前開通訊監察譯文內容有所差異。
    且證人即被告辛○○既自稱與被告丁○○僅認識數月，被告
    丁○○又豈有無償轉讓價昂難得之甲基安非他命之理？另被
    告丁○○若真因證人即被告辛○○家庭因素，不願意販賣或
    幫忙調取毒品，於電話中即可告知並回絕，殊難想像有何專
    程到約定處所見面後再行拒絕之必要。此外，倘證人即被告
    辛○○確於偵查中有精神不好壓力大無法為正確陳述之情事
    ，何以不即時告知，反而接受訊問，甚且於證人結文中簽名
    具結，致使自己可能因此面臨偽證罪責、及使無辜被告面臨
    遭受販賣第二級毒品重罪追訴之危險？且證人即被告辛○○
    於初次警詢中對於員警請其確認與被告丁○○之通訊監察譯
    文代表何意時，就語意較為隱諱不清之98年7月30日該通譯
    文主動陳述該次確有交易成功，對於語意甚為明確之98年8
    月7日該通譯文反稱之因故交易未能成功，若證人即被告辛○○因聽從他人言語，有意誣陷被告丁○○，豈有就數次通
    話內容為不同陳述之必要。再參酌證人即被告辛○○於警詢
    、偵查時間，為案發之初，較無來自被告丁○○同庭在場之
    壓力，而為不實證言之風險，或事後串謀而故為迴護被告之
    機會等情以觀，足認證人即被告辛○○於本院審理中翻異前
    詞，應屬事後迴護被告丁○○之詞，顯難以採信。
  被告丁○○於警詢中辯稱前開與被告辛○○之通話只是幫忙
    調安非他命云云（參同上偵查卷第68至72頁）；後於本院準
    備程序中先改稱伊確實有給被告辛○○安非他命，但因為被
    告辛○○沒有錢，所以沒有收錢云云 (參本院卷第45頁反面
    ）；隨即改稱伊忘記當天有無和被告辛○○見面云云 (參本
    院卷第46頁反面）；後方於本院審理時改稱，伊和被告辛○○原本是合資購買，但因為被告辛○○都沒有付錢，後來就
    會以此當藉口騙伊出來，實際上是要跟伊借錢，當天被告辛○○就是要跟伊借錢給小孩買牛奶喝云云（參本院卷第198
    頁反面、228頁）。核其前開辯解，對於當天與被告辛○○
    有無見面、見面原因、有無交付毒品等節均前後辯解不一，
    甚與證人即被告辛○○於本院審理時有意迴護之證詞仍不相
    符，已難採信。且被告辛○○與被告丁○○無特別交情，僅
    認識數月，被告丁○○既自稱屢次遭被告辛○○以合資購毒
    為名，行借錢之實，則其為免重蹈覆轍，於接獲被告辛○○
    電話邀約見面時，豈有可能未多加詢問詳情，究為購毒或為
    借錢，逕與被告辛○○約定見面之時間、地點，徒增白忙一
    場之風險，是被告丁○○前開辯解，顯係卸責之詞，自難憑
    採。
  另被告丁○○既自警詢、偵訊至本院審理中，均一再否認有
    前開販賣甲基安非他命犯行，亦無法查知其原先取得毒品之
    價額，是無從查知其具體販入、賣出之實際利得金額。然按
    販賣第二級毒品甲基安非他命係違法行為，非可公然為之，
    而甲基安非他命亦無公定價格，係可任意分裝增減分量，且
    每次買賣之價格、數量，亦隨時依雙方之關係深淺、資力、
    需求量、對行情之認知、來源是否充裕、查緝是否嚴緊、購
    買者被查獲時供述購買對象之可能風險之評估等因素，而異
    其標準，機動調整，非可一概論之。從而販賣之利得，除非
    經行為人詳細供出各次所販賣之毒品之進價及售價，且數量
    俱臻明確外，實難察得其交易實情，然販賣者從價差或量差
    中牟利，方式雖異，惟其販賣行為在意圖營利則屬同一。從
    而，舉凡有償交易，除足以反證其確係另基於某種非圖利本
    意之關係外，通常尚難因無法查悉其精確之販入價格，作為
    是否高價賣出之比較，諉以無營利之意思而阻卻販賣犯行之
    追訴。被告丁○○與被告辛○○間並非至親，倘非有利可圖
    ，自無平白甘冒觸犯重罪之風險而特意前往約定地點交付甲
    基安非他命予被告辛○○之理，足認被告丁○○主觀上確有
    營利之意圖甚明。
(二)犯罪事實三：
    此部分犯罪事實，業據被告丁○○於本院審理中坦承不諱，
    核與證人即被害人丙○○於警詢中證述情節相符（參98年度
    偵字第9949號偵查卷第5頁），並有現場照片在卷可稽，足
    認被告丁○○前開自白與事實相符，應堪採信。
(三)綜上所述，本件事證明確，被告丁○○犯行洵堪認定。
二、訊據被告辛○○對於對於犯罪事實四部分犯行均坦承不諱，
    ，惟矢口否認有何犯罪事實五所示竊盜犯行，辯稱，伊是幫
    伊女兒頂罪云云。經查：
(一)犯罪事實四：
    此部分犯罪事實，業據被告辛○○於本院審理中坦承不諱，
    核與證人即被告丁○○於警詢中證稱，前開冷氣機確為伊與
    被告辛○○一同搬運至伊所有自用小客車上後，再由伊賣予
    資源回收商抵償被告辛○○積欠債務等情相符（參98年度偵
    字第9736號偵查卷第9至11頁），並經證人即告訴人甲○○
    於警詢中、證人癸○○於本院審理中證述明確（參98年度偵
    字第9736號偵查卷第12頁、本院卷第217至224頁），復有現
    場照片在卷可稽，足認被告辛○○前開自白與事實相符，應
    堪採信。
(二)犯罪事實五：
  此部分犯罪事實，業據被告辛○○於警詢中坦承不諱，核與
    證人即被害人己○○於警詢及本院審理中證述情節相符，復
    有現場照片在卷可稽，應堪認定。
  被告辛○○於偵查中先係辯稱，伊要拿葡萄酒賣給被害人己○○之父（即戊○○），但伊女兒（即兒童蕭○○，93年11
    月生，真實姓名年籍詳卷）跑去拿己○○的皮包放在口袋，
    後來就找不到了，當時伊女兒有拿錢出來，伊問女兒為什麼
    有這麼多錢，女兒回答是戊○○給的，伊就把錢收起來，但
    後來伊去問戊○○，對方表示沒有給錢這件事云云（參98年
    度偵字第3736號偵查卷第32至33頁）；後於本院準備程序及
    審理中辯稱，戊○○告訴己○○的弟弟伊有去己○○住處，
    己○○的弟弟就跑來問伊是否有拿皮包，伊問伊女兒，伊女
    兒說有，但是已經丟在路邊，後來是因為伊姑姑去報案，警
    察說有伊的指紋，要伊擔下來，不然要抓伊女兒去社會局，
    伊才會承認是自己偷的云云（參本院卷第48、200頁反面）
    ，前後辯解已有不一，且證人即承辦本件被告辛○○所涉竊
    盜犯行之警員張文義於本院審理時證稱，當時是在被告辛○○住處前盤查被告辛○○，因根據所掌握之線報，辛○○可
    能涉嫌偷竊甲○○住處之冷氣，當時並不清楚辛○○有另案
    偷皮包，也不知道被害人為何，被害人也沒有報案，此部分
    係由被告辛○○向警方主動供述，因不知被害人在何處，經
    辛○○帶同員警至被害人己○○家中，詢問被害人證實有皮
    包被竊之事實後，因而查獲等語（參本院卷第208至215頁）
    ，而被害人己○○發現皮包遭竊後未報警一節，亦經證人己○○到庭結證屬實，是本案被害人既未報警，警方自無從事
    先得知被告辛○○是否涉案，亦無為求績效，而要求被告辛○○承擔犯行之可能。另證人即兒童蕭○○之祖父壬○○雖
    於本院審理中證稱，伊曾聽癸○○說外頭有風聲在說被告辛○○和兒童蕭○○拿了別人的皮包，伊就去問被告辛○○，
    被告辛○○回稱是兒童蕭○○拿的，兒童蕭○○也有承認，
    但癸○○沒有說，伊也不知道皮包究竟為何人遺失等語（參
    本院卷第140至142頁）；證人癸○○並於本院審理中證稱，
    伊朋友「阿坤」曾經向伊表示，被告辛○○去過家裡借錢後
    ，姊姊的皮包就遺失，證件也都不見，懷疑可能是兒童蕭○○拿走，伊回去就跟壬○○講這件事，但伊沒有跟其他人講
    過，也不曾向警報案等語（參本院卷第215至217、223至224
    頁）。惟核其與證人壬○○前開證詞，均無法特定所指為前
    開犯罪事實四所示案件。此外，證人即被告辛○○之女兒童
    蕭○○於本院審理中固坦承確有在大村某處拿皮包，但對於
    皮包大小、顏色、在何處竊取、內有何物代表何意等情均無
    法為一致陳述，或以沈默代之，且經檢察官提示相關物件供
    其辨認後，均無法辨識「皮包」、「千元鈔」、「百元鈔」
    之外觀形體或就此清晰回答，（參本院卷第142至148頁），
    則其證述是否自承竊取被害人己○○前開皮包，亦有所疑。
    且證人即己○○之父戊○○證稱，確有女人帶著剛會走的小
    女孩到伊住處，伊認不出來是否為在庭被告辛○○，當時伊
    坐在客廳內，沒發現什麼動靜，伊也不知道己○○皮包失竊
    之事，且己○○在客廳吊掛衣服之衣架，和伊差不多高，小
    孩子應該拿不到等語（參本院卷第135至140頁）；證人即被
    害人己○○亦證稱，伊皮包是放在客廳內衣架上的衣服口袋
    內，從外觀看不出來衣服內有皮包，且若是不到5歲小孩要
    拿，必須要拿旁邊的椅子站上去才有可能，伊不認識癸○○
    ，也沒聽說皮包是小孩偷的等語（參本院卷第205至208頁）
    ，則縱被告辛○○確曾帶兒童蕭○○到己○○住處，亦殊難
    想像兒童蕭○○能在同坐客廳內之戊○○毫無所悉情形下，
    搬動椅子並站上去搆得衣服竊取皮包，是被告辛○○前開辯
    解，顯為事後卸責之詞，不足採信。
(三)綜上所述，本件事證明確，被告辛○○犯行洵堪認定。
三、論罪科刑：
(一)查，毒品危害防制條例業已修正，並經總統於98年5月20日
    公布，依中央法規標準法第13條規定，自公布日起算至第3
    日起發生效力，故應於98年5月22日生效施行（按法規之制
    定與法規之修正，如有特定生效日之必要者，依中央法規標
    準法第14條或第20條第2項準用第14條之規定，應分別特定
    其施行日期。法規制定或前次修正基於特殊因素所特定之施
    行日期，並不適用於日後修正或再次修正之條文。又法律之
    制定或修正，若未明定施行日期者，中央法規標準法雖未規
    定應自何時生效，然法律既經制定或修正並經總統公布，自
    應依一般原則，自公布日起算至第3日發生效力。至於92年7
    月9日修正公布之毒品危害防制條例第36條規定：「本條例
    自公布後6個月施行。」其立法理由係謂：「(一) 依修正草
    案第2條第3項規定，法務部需會同衛生署成立審議委員會每
    3個月定期檢討調整毒品之分級及品項，而本次新增第四級
    毒品，有需要在新法施行前先經該審議會檢討後再調整公布
    ，爰預留6個月緩衝期，以利處理。(二) 依本條例新修正之
    規定，有必要再訂定相關子法及修正相關法規，以配合本條
    例之施行，故亦有需要預留適當緩衝期，以利訂頒相關子法
    及相關法規之配合修正。」故該條規定，顯係因應該次修正
    之需，始預留適當之緩衝期。與本次之修正並未定有施行日
    期之特別規定，且亦未明示係基於何特殊因素而修正，自並
    不能適用92年7月9日修正公布之毒品危害防制條例第36條自
    公布後6個月施行之規定。）。是被告丁○○為前開犯罪事
    實一所示犯行時，修正後毒品危害防制條例業已生效施行，
    本件自無庸為新舊法比較，合先敘明。（臺灣高等法院臺中
    分院98年度上訴字第408、1006、1283號判決參照）。
(二)按甲基安非他命為毒品危害防制條例第2條第2項第1款所列
    管之第二級毒品，不得非法持有、販賣。是核被告丁○○如
    犯罪事實二所示所為，係犯毒品危害防制條例第4條第2項販
    賣第二級毒品罪；如犯罪事實三所示所為，係犯刑法第320
    條第1項竊盜罪。被告丁○○基於販賣之目的而持有第二級
    毒品甲基安非他命之低度行為，應為其販賣之高度行為所吸
    收，不另論罪。
(三)按刑法上之侵占罪係以意圖為自己或第三人不法之所有，擅
    自處分自己持有他人所有之物，或變易持有之意思為所有之
    意思而逕為所有人行為，為其成立要件，故行為人侵占之物
    ，必先有法律或契約上之原因在其合法持有中者為限，否則
    ，如其持有該物，係因詐欺、竊盜或其他非法原因而持有，
    縱其加以處分，自不能論以該罪（最高法院92年度臺上字第
    1821號判決意旨參照）。查，被告辛○○雖與其男友併向告
    訴人甲○○分租前開住處，惟該冷氣主機係裝設於告訴人甲○○與癸○○共用之房內，並非客廳、廚房等公共區域，且
    告訴人甲○○與癸○○於離開前尚將房門上鎖，且未曾委託
    被告辛○○代為管領房內冷氣等情，業據證人癸○○於本院
    審理時證述明確（參本院卷第220至224頁），足見該冷氣主
    機仍於告訴人甲○○與癸○○持有中，被告辛○○並未持有
    之，是其為抵償債務，夥同被告丁○○將之拆卸，自難認屬
    擅自處分自己持有他人所有之物，或變易持有之意思為所有
    之，而以侵占罪相繩。另按刑法第321條第1項第3款之攜帶
    兇器竊盜罪，係以行為人攜帶兇器竊盜為其加重條件，此所
    謂兇器，其種類並無限制，凡客觀上足對人之生命、身體、
    安全構成威脅，具有危險性之兇器均屬之，且祇須行竊時攜
    帶此種具有危險性之兇器為已足，並不以攜帶之初有行兇之
    意圖為必要（最高法院79年臺上字第5253號判例意旨參照）
    。經查，本件被告辛○○為犯罪事實四所示犯行時所使用之
    檳榔刀為堅硬金屬材質，若用以攻擊人體，客觀上顯足以傷
    害人之生命、身體至明，為具有危險性之兇器無疑。是核被
    告辛○○如犯罪事實四所示所為，係犯刑法第321條第1項第
    1款、第3款之夜間侵入住宅攜帶兇器竊盜罪；如犯罪事實五
    所示所為，係犯刑法第320條第1項竊盜罪。起訴意旨認被告
    辛○○如犯罪事實四所示犯行係涉犯刑法第335條第1項侵占
    罪嫌，尚有未合，惟因變更法條前後2罪即侵占罪、竊盜罪
    之侵害財產法益、侵害時地、被害主體均無差異，且該二罪
    皆具有「意圖為自己不法之所有」之主觀犯意及侵害「他人
    之物」為犯罪客體之構成要件，具有罪質上之共通性，基本
    社會事實同一（最高法院88年度臺非字第350號判決意旨參
    照），爰依法變更起訴法條。而被告辛○○就犯罪事實四所
    示犯行，與被告丁○○有犯意聯絡及行為分擔，應論以共同
    正犯。
(四)復查，被告丁○○前於76年間因妨害自由及殺人未遂案件
    ，分別經本院以76年度易字第880號、76年度訴字第262號判
    決判處有期徒刑5月、8年確定；復因懲治盜匪條例及妨害自
    由等案件，經臺灣高等法院臺中分院以77年度重上更（一）
    字第29號判決判處有期徒刑15年、6月，應執行有期徒刑15
    年3月，並經最高法院以78年度臺上字第3215號判決上訴駁
    回確定。後前開案件經臺灣高等法院以80年度聲減字第3535
    號裁定減刑並與不得減刑之懲治盜匪條例案件定應執行刑為
    有期徒刑17年確定，入監執行後於85年5月15日假釋出監付
    保護管束，惟因撤銷假釋應執行殘刑有期徒刑8年19日。96
    年間前開妨害自由案件復經本院以96年度聲減字第1418號裁
    定減刑並與不得減刑之懲治盜匪條例案件及殺人未遂案件定
    應執行刑為有期徒刑16年9月確定，減刑後仍應執行殘刑有
    期徒刑7年9月19日。89年間因施用毒品等案件，經依法院
    裁定送入戒治處所施以強制戒治，停止戒治後於90年3月15
    日保護管束期滿戒治完畢，並經本院以89年度員簡字第151
    號判決判處有期徒刑5月確定；另因竊盜案件，經臺灣高等
    法院臺中分院以89年度上易字第841號判決判處有期徒刑1年
    確定；復因違反電信法案件經本院以90年度訴字第77號判決
    判處有期徒刑3月確定，後與前開案件先經本院以93年度聲
    字第1463號裁定應執行有期徒刑1年5月確定，復經本院以96
    年度聲減字第1418號裁定減刑並定應執行刑為有期徒刑8月
    15日確定。與前開殘刑有期徒刑7年9月19日接續執行後，於
    97年8月15日縮刑期滿執行完畢。被告辛○○前於96年間因
    詐欺案件，經本院以96年度易字第1440號判決判處有期徒刑
    2月確定，於97年3月6日易科罰金執行完畢，有臺灣高等法
    院被告前案紀錄表各1份在卷可稽，被告丁○○、辛○○於
    受有期徒刑執行完畢後5年內，故意再犯本件有期徒刑以上
    之罪，均為累犯，被告丁○○、辛○○所犯前開各罪均應依
    刑法第47條第1項規定就法定刑為有期徒刑、罰金刑部分加
    重其刑。至於法定本刑為無期徒刑部分，則依法不得加重其
    刑。
(五)另按刑法第62條所謂自首，祇以犯人在犯罪未發覺之前，向
    該管公務員申告犯罪事實，而受裁判為已足，至於如何裁判
    ，本與自首無關，因之，自首者於自首後，縱否認犯罪，仍
    不影響自首效力；又所謂發覺，係指該管公務員已知犯罪事
    實並知犯罪人之為何人而言，至被害人以及被害人以外之人
    知悉其事並知其人，而該管公務員猶未知之者，仍不能不認
    為合於該條所謂未發覺之規定，蓋該條之立法本旨自首減刑
    ，係為獎勵犯罪者悔過投誠，而一方為免搜查逮捕株連疑似
    累及無辜，就此觀察，其所謂發覺，並不包括私人之知悉在
    內（最高法院20年上字第1721號判例、88年度臺上字第877
    號、95年度臺上字第705號判決參照）。查，員警張文義因
    有人向其檢舉被告辛○○涉犯前開犯罪事實四所示案件，於
    向被害人甲○○、癸○○查證後，而於98年9月28日例行巡
    邏中在被告辛○○前開住處附近向被告辛○○盤查，並詢問
    被告辛○○是否另涉有其他竊盜犯行，被告辛○○即主動告
    知有為犯罪事實五所示犯行，於被告辛○○主動告知前，癸○○雖因聽聞皮包失竊乙事而詢問過壬○○，惟並未向警提
    及此事，被害人己○○亦未曾報案等情，業據證人張文義、
    癸○○、己○○於本院審理中證述明確（參本院卷第207至
    208、209至210、217、223至224頁），足認被告辛○○確係
    在警員未發現有確切之根據得為合理懷疑前，即主動供述其
    於上開時、地行竊皮包之犯行，嗣並接受裁判，核與自首之
    規定相符，縱其於本院審理中翻異前詞，否認犯行，仍不影
    響其自首之效力，而其雖亦於警詢時即已坦承犯罪事實四所
    示犯行，惟彼時員警已因他人檢舉及進一步向告訴人甲○○
    查證，而對被告辛○○產生合理懷疑，自不符自首之規定。
    另查，被告丁○○係因涉嫌販賣毒品案件為警搜索並製作筆
    錄，其於警員尚未發現任何跡證得認被告丁○○有前開行竊
    雞蛋犯行前，即主動向員警坦承，有被告丁○○警詢筆錄在
    卷可稽，足認被告丁○○確係在警員未發現有確切之根據得
    為合理懷疑前，即主動供述其於上開時、地行竊雞蛋之犯行
    ，嗣並接受裁判，亦與自首之規定相符。爰就被告丁○○犯
    罪事實三所示犯行、被告辛○○犯罪事實五所示犯行各依刑
    法第62條前段之規定減輕其刑。
(六)被告丁○○就犯罪事實三所示犯行、被告辛○○就犯罪事實
    五所示犯行同時具有加重及減輕事由，應分別依刑法第71條
    第1項之規定先加後減之。
(七)爰審酌被告丁○○甫於97年8月執行完畢出監，不思悔改，
    尋求正當途徑合法掙取金錢，仍竊取他人財物，更圖以販賣
    毒品獲利，及其販賣毒品之對象、數量、金額；販賣毒品戕
    害他人健康，足使施用者導致精神障礙、性格異常，甚至造
    成生命危險之生理成癮性及心理依賴性，危害社會治安，惡
    性非輕，惟於本院審理中坦承竊盜犯行；被告辛○○犯罪之
    動機、目的、手段，犯罪後雖坦承部分犯行，惟已為人母，
    未思及言教、身教之重要，不但屢次為竊盜犯行，犯後更以
    因此亦染上竊盜惡習之幼女為其卸責對象，心態可議等一切
    情狀，認檢察官當庭求處被告丁○○無期徒刑稍嫌過重，各
    量處如主文所示之刑，並分別定其應執行之刑。
(八)復按犯毒品危害防制條例第4條至第9條、第12條、第13條或
    第14條第1項、第2項之罪者，其供犯罪所用或因犯罪所得之
    財物均沒收之，如全部或一部不能沒收時，追徵其價額或以
    其財產抵償之，毒品危害防制條例第19條第1項定有明文。
    倘犯罪所得之財物為新臺幣時，因其本身即為我國現行貨幣
    價值之表示，固不發生追徵其價額之問題。惟其犯罪所得若
    為新臺幣以外之財物，而全部或一部不能沒收時，則應追徵
    其價額，使其繳納與原物相當之價額，或以其財產抵償之，
    方能達到沒收之目的。其供犯罪所用之物若為新臺幣以外之
    財物，而全部或一部不能沒收時，亦同（最高法院98年度臺
    上字第2083號判決意旨參照）。又毒品危害防制條例第19條
    第1項規定，犯販賣毒品罪者，其犯罪所得之財物均沒收之
    ，係採義務沒收主義。故販賣毒品所得之對價，不問其中成
    本若干，利潤多少，均應全部諭知沒收，貫徹政府查禁煙毒
    之決心，以符立法本旨（最高法院91年度臺上字第2419號判
    決意旨參照）。查：
  被告丁○○販賣第二級毒品甲基安非他命之所得並未扣案，
    應依毒品危害防制條例第19條第1項之規定宣告沒收，如全
    部或一部不能沒收時，應以其財產抵償之。
  而扣案手機1支（含門號0000000000號SIM卡1張）為被告丁○○所有，業據被告丁○○供明在卷，且該支手機為供被告
    丁○○為犯罪事實二所示犯行所用，亦有前開證據可稽，爰
    依毒品危害防制條例第19條第1項之規定宣告沒收。
(九)至被告辛○○所有用以為犯罪事實四所示犯行之檳榔刀1支
    ，既未扣案，為免執行之困難，爰不予宣告沒收，附此敘明
    。
參、無罪部分：
一、公訴意旨另以：
(一)被告丁○○基於販賣第一級毒品海洛因以賺取差額營利之犯
    意，自97年7月起至98年1月間止，向不詳之人販入數量不詳
    之第一級毒品海洛因、第二級毒品甲基安非他命後，伺機出
    售。
(二)被告丁○○另分別基於販賣第一級毒品海洛因、第二級毒品
    甲基安非他命以營利之犯意，以其所有門號0000000000號行
    動電話作為對外聯絡工具，分別於如附表所示之時間、地點
    ，以如附表所示高於進價之價格，販賣如附表所示之毒品予
    如附表所示之人，而獲取價差為利潤。
(三)被告丁○○明知被告辛○○係借住告訴人甲○○之前揭租屋
    處，該分離式冷氣主機係被告辛○○侵占而得之贓物，其為
    使債權得獲擔保，竟於前揭時、地自行拆卸該冷氣主機後予
    以收受，並售予不知情之資源回收商。
(四)因認被告丁○○此部分涉犯毒品危害防制條例第4條第1項之
    販賣第一級毒品罪嫌、同條第2項販賣第二級毒品罪嫌、刑
    法第349條第1項之收受贓物罪嫌等語。
二、按犯罪事實應依證據認定之，無證據不得認定犯罪事實；不
    能證明被告犯罪或其行為不罰者，應諭知無罪之判決，刑事
    訴訟法第154條第2項、第301條第1項分別定有明文。又事實
    之認定，應憑證據，如未能發現相當證據，或證據不足以證
    明，自不能以推測或擬制之方法，以為裁判基礎。且認定犯
    罪事實所憑之證據，雖不以直接證據為限，間接證據亦包括
    在內；然而無論直接或間接證據，其為訴訟上之證明，須於
    通常一般之人均不致有所懷疑，而得確信其為真實之程度者
    ，始得據為有罪之認定，最高法院40年臺上字第86號及76年
    臺上字第4986號分別著有判例可資參照。再刑事訴訟法第
    161條已於91年2月8日修正公佈，修正後同條第1項規定：檢
    察官就被告犯罪事實，應負舉證責任，並指出證明之方法。
    因此，檢察官對於起訴之犯罪事實，應負提出證據及說服之
    實質舉證責任。倘其所提出之證據，不足為被告有罪之積極
    證明，或其闡明之證明方法，無從說服法官以形成被告有罪
    之心證，基於無罪推定之原則，自應為被告無罪判決之諭知
    （最高法院92年臺上字第128號判例意旨參照）。
三、起訴意旨認被告丁○○有前開販賣毒品及收受贓物等犯行，
    無非以上開事實業據證人即告訴人甲○○於警詢及偵查中、
    證人庚○○於警詢、偵查及本院審理中、證人乙○○於本院
    審理中、證人辛○○於警詢、偵查及本院審理中證述綦詳，
    復有搜索扣押筆錄、扣押物品目錄表、扣押物品收據、通訊
    監察譯文、通聯紀錄及照片等件在卷可稽，並有扣案手機1
    支可資為憑為其論據。
四、訊據被告丁○○固坦承曾於如附表編號1至4所示之時間、地
    點與如附表編號1至4所示之人見面，惟堅決否認有何販入第
    一級毒品海洛因及如附表所示販賣毒品犯行，辯稱，伊於97
    年8月間始刑期執畢出監，而庚○○當天與伊見面係為向伊
    借錢，伊也只有與甲○○一同合資購買甲基安非他命3次，
    至如附表編號5所示時、地，伊並未與被告辛○○見面等語
    。經查：
(一)按刑法修正廢止連續犯之規定後，除具有複次行為外觀之接
    續犯、集合犯仍為一罪評價外，各複次行為當本於一行為一
    罪一罰之原則予以論處。又毒品販賣行為，本質上並非必然
    具有複次性，立法者亦無兼包含攝、聚多成一之擬制意思，
    社會通念尤難容忍一再違犯，司法實務採行數罪併罰，已成
    定論。關於個別評價之各犯行，自應分別以嚴格之證據逐一
    予以嚴格證明。此類案件之非供述證據，固有通用於複次販
    賣毒品行為者（例如大量扣案毒品、各式包裝袋、攪拌器、
    分裝杓、磅秤、行動電話機等），亦有僅足證明當次行為者
    （例如逐次電話通聯紀錄、錄音、各別帳目資料、當場交易
    現金等）；而供述證據中之毒品下游者，依毒品危害防制條
    例第17條規定，供出毒品來源因而破獲，得受減輕其刑寬典
    ，衡諸供述證據常受主、客觀條件影響，難以完全信實，須
    賴其他供述及非供述、直接與間接證據加以補強。是倘購買
    毒品之人指訴其有複次毒品交易之事，而所可佐證者，僅單
    次之電話通聯紀錄、錄音與販賣者所用行動電話，別無餘證
    ，依證據資料須與待證事實具有相當關聯性原則，及刑事訴
    訟法第155條第1項所定判斷證據之證明力，不得違背經驗法
    則、論理法則之意旨，自祇能就該次行為而作認定，至所述
    之其他交易行為，應認乏證補強，不符嚴格證明法則之要求
    ，此亦刑法修正後，應與刑事訴訟法採證據裁判主義、嚴格
    證明法則相互配合之當然結果（最高法院97年度臺上字第
    6452號判決意旨參照）。又證據之證明力，雖委由法官評價
    ，然心證之形成，由來於經嚴格證明之證據資料之推理作用
    ，通常有賴數個互補性之證據始足以形成確信心證，單憑一
    個證據則較難獲得正確之心證。尤其具有對向性關係之單一
    證據，例如被害人與被告係立於相反之立場，其所述被害情
    形，難免不盡不實；又如毒品交易之買賣雙方，買方或為獲
    邀減刑寬典，不免有作利己損人之不實供述之虞。此種虛偽
    危險性較大之被告以外之人所為之陳述，為避免其嫁禍他人
    ，藉以發見實體之真實，除以具結、交互詰問、對質等方法
    ，以擔保其真實性外，依刑事訴訟法第156條第2項規定之意
    旨，自仍應認有補強證據之必要性，非別求其他證據，以增
    強其陳述之憑信性，殊不足為認定被告犯罪事實之依據。亦
    即，必至因其他證據之補強，已足令人確信該項陳述為真實
    而無合理之懷疑時，始得據為對被告不利之認定。又數罪併
    罰案件，因其所涉及之訴訟客體有數個以上，各個犯罪事實
    彼此互不相屬，故均須有補強證據，不得籠統為同一之觀察
    （最高法院97年度臺上字第3857號判決參照）。又依最高法
    院96年度臺上字第1029號判決要旨：「施用毒品者，其所稱
    向某人購買之供述，須補強證據以擔保其供述之真實性。良
    以施用毒品者其供述之憑信性本不及於一般人，況施用毒品
    者其供出來源，因而破獲者，法律復規定得減輕其刑，其有
    為偵查機關誘導、或為邀輕典而為不實之陳述之可能，其供
    述之真實性自有合理之懷疑。是本院一貫之見解，認施用毒
    品者關於其向某人購買毒品之供述，必須補強證據佐證，以
    擔保其供述之真實性，俾貫澈刑事訴訟無罪推定及嚴格證明
    之基本原則。又關於毒品施用者其所稱向某人購買毒品之供
    述，必須補強證據佐證，係指毒品購買者之供述縱使並無瑕
    疵，仍須補強證據佐證而言，以擔保其供述之真實性。該所
    謂補強證據，必須與施用毒品者關於相關毒品交易之供述，
    具有相當程度之關聯性，且足使一般人對於施用毒品者之供
    述無合理之懷疑存在，而得確信其為真實，始足當之」，可
    見法院尚不得在無直接關聯性之補強證據情形下，即單憑購
    買毒品施用者之單一指訴，遽論被告販賣毒品之罪責。
(二)販入第一級毒品海洛因及第二級毒品甲基安非他命部分：
    被告丁○○因犯罪事實一所示前案，始於97年8月15日縮刑
    期滿執行完畢，並於翌日出監，有臺灣高等法院被告前案紀
    錄表1份在卷可稽，顯無於97年7月間使用前開手機開始販入
    毒品之可能；而卷內亦未見有何證人證述、通聯紀錄或通訊
    監察譯文等證據得認被告丁○○確於出監後至98年1月間，
    有為販入毒品之犯行，自無從遽以該罪相繩。
(三)如附表編號1所示部分：
    證人庚○○雖於偵查中證稱，伊於98年7月21日在家中有施
    用海洛因，並於同日被查獲，該次是當天早上在埔心鄉太平
    國小對面水溝向被告丁○○購買價值約1000元之海洛因1包
    ，且為現金交易，伊向被告丁○○購買毒品都是直接到被告
    丁○○租屋處去找被告丁○○等語（參同上偵查卷第27至29
    頁）；後於本院審理中先證稱，當天本來要跟被告丁○○買
    ，但被告丁○○說不用，這次要請伊，伊在偵查中係因服用
    鎮靜劑致意識不清，才會說有拿錢等語（參本院卷第85至87
    頁）；後即改稱確有向被告丁○○購買毒品，且係以電話先
    行聯絡等語（參本院卷第88頁）；核其前開證述，先後已有
    不一，自應有其他佐證，方能認定被告丁○○確有該等犯罪
    行為，而98年7月21日仍為被告丁○○所有前開門號之通訊
    監察期間，惟卷內查無相關通聯紀錄或譯文可資為憑。此外
    ，證人庚○○雖於前開時地遭查獲後，經警採其尿液送驗而
    呈現海洛因代謝物之可待因及嗎啡陽性反應，有臺灣彰化地
    方法院檢察署98年度毒偵字第1654號起訴書在卷可稽（參98
    年度偵字第9736號偵查卷第35頁反面），惟僅足以證明證人
    庚○○施用之毒品確為海洛因，但是否具有推理之關連性作
    用，足以使人產生證人庚○○施用之海洛因係向被告丁○○
    購得之確信，仍有疑義（最高法院89年臺上字第3081號判決
    意旨亦同）。是此部分依卷內證據，無從發現其他有關之證
    據得補強證人庚○○前開證述，縱被告丁○○對於是否曾於
    前開時、地與證人庚○○見面、見面目的為何、有無他人在
    場等節，歷次辯解不一，難以採信，仍不得僅以證人庚○○
    前後不一之單一指述，遽論被告丁○○有如附表編號1所示
    販賣第一級毒品海洛因予證人庚○○之犯行。
(四)如附表編號2至4所示部分：
    證人甲○○雖於98年10月21日警詢中證述，伊先前曾有施用
    安非他命，當時毒品來源即為被告丁○○，因伊雇用被告丁○○載運雞蛋，並讓被告丁○○住在伊所有放置雞蛋之倉庫
    內，曾看過有人向被告丁○○購買毒品，故伊也向被告丁○○購買過4次安非他命，每次均以1包1000元之代價購買，且
    均係被告丁○○由口袋親自取出等語（參98年度他字第1418
    號偵查卷第30至33頁）；惟其於同日偵查中隨即改證稱，伊
    會跟朋友說被告丁○○那邊有甲基安非他命，98年5、6月間
    伊曾經2次帶朋友「雞仔」去伊前開東寧路倉庫找被告丁○○，讓被告丁○○和「雞仔」在伊面前直接進行交易，每次
    都是購買1000元之甲基安非他命，且為現金交易，98年7月
    間某日，伊另位朋友謝進生也曾以1000元之代價在前開倉庫
    向被告丁○○購買毒品，伊在警詢中說向被告丁○○買過4
    次甲基安非他命都是指幫朋友買，伊並沒有經手，只是帶朋
    友去找被告丁○○購買等語（參同上偵查卷第37至39頁）。
    則於證人甲○○前後證述不一情形下，證人甲○○在警詢及
    偵查中所述自應有其他佐證，方能認定被告丁○○確有該等
    犯罪行為，而依卷附之通訊監察譯文（參同上偵查卷第34頁
    ）所示，均與起訴意旨所指如附表編號2至4所示犯行無關；
    且檢察官雖提出被告丁○○所有前開門號與證人甲○○所有
    門號0000000000號電話間之雙向通聯紀錄補強前開證述（參
    本院卷第72至75頁），然被告丁○○與證人甲○○間本具有
    僱傭關係，其與證人甲○○聯繫頻繁尚屬平常；此外，卷內
    亦無證人甲○○相關尿液檢驗報告附卷，顯見檢察官並未將
    之作為認定被告丁○○有販賣甲基安非他命之證據。然縱將
    之提出作為證據，該份尿液檢驗結果僅足以證明證人甲○○
    施用之毒品確為甲基安非他命，但是否具有推理之關連性作
    用，足以使人產生證人甲○○施用之甲基安非他命係向被告
    丁○○購得之確信，殊有疑義。是此部分依卷內證據，無從
    發現其他有關之證據得補強證人甲○○前開證述，自不得僅
    以證人甲○○前後不一之單一指述，遽論被告丁○○有如附
    表編號2至4所示販賣第二級毒品甲基安非他命予證人甲○○
    之犯行。
(五)如附表編號5所示部分：
    證人即被告辛○○於警詢中先係證稱，伊在98年10月18日所
    施用之甲基安非他命，係於98年10月16日下午4時許，在大
    村火車站向被告丁○○購得等語（參同上偵查卷第51至53頁
    ）；惟於同日偵查中改證稱，伊在98年10月18日所施用之甲
    基安非他命，係於同日在大村火車站向被告丁○○以500員
    價格購得等語（參同上偵查卷第60至62頁）；後於本院審理
    中復證稱，98年10月18日當天伊欲以500元向被告丁○○購
    買毒品，但被被告丁○○拒絕而沒有買到等語（參本院卷第
    94至95頁）。證人即被告辛○○對於購買時間、有無購買成
    功證述均前後不一，依卷附之通訊監察譯文（參同上偵查卷
    第55至59頁）所示，亦無證人即被告辛○○與被告丁○○於
    該段時間聯絡之電話紀錄，且卷內亦無證人即被告辛○○尿
    液檢驗報告附卷，顯見檢察官並未將之作為認定被告丁○○
    有販賣甲基安非他命之證據。然縱將之提出作為證據，該份
    尿液檢驗結果僅足以證明證人即被告辛○○施用之毒品確為
    甲基安非他命，但是否具有推理之關連性作用，足以使人產
    生證人即被告辛○○施用之甲基安非他命係向被告丁○○購
    得之確信，殊有疑義。此外，卷內亦查無其他補強證據，縱
    被告丁○○對於是否曾於前開時、地與證人即被告辛○○見
    面、見面目的為何等節，歷次辯解不一，難以採信，依前開
    判決要旨及說明，仍難以證人即被告辛○○前後不一之單一
    指述，遽論被告丁○○有如附表編號5所示販賣第二級毒品
    甲基安非他命之犯行。
(六)收受贓物部分：
    按竊盜罪係以行為人竊取他人之動產為犯罪構成要件；收受
    贓物則以行為人知其為贓物而取得贓物之所有權始克成立，
    二者構成要件迥異，社會基本事實並非同一，檢察官起訴竊
    盜事實，法院自行認定贓物事實加以審判，變更起訴法條，
    論處被告贓物罪刑，即有未合。又竊盜罪所破壞之財產法益
    ，為動產之所有權與持有權；而贓物罪旨在防止因竊盜、詐
    欺、侵占各罪被奪取或侵占之物難於追及或回復，則竊盜罪
    與贓物罪所侵害之法益，顯有不同，二者社會基本事實並不
    同一，法院無從就被告涉嫌所犯贓物罪加以審判，被告涉嫌
    贓物罪部分，自應另行移送管轄地方法院檢察署偵辦（最高
    法院83年度臺上字第2644號、97年臺上字第3867號判決參照
    ）。故竊盜罪所破壞者，為動產之所有權與持有權，贓物罪
    旨在防止因竊盜、詐欺、侵占各罪被奪取或侵占之物難於追
    及或回復，則竊盜罪與贓物罪所侵害之法益，顯有不同。是
    竊盜罪與收受贓物罪之犯罪構成要件迥不相同、侵害財產法
    益亦有不一，所受法律評價，又大不相同，罪質並無共通性
    可言。依上開說明，二者社會基本事實並不具同一性。而前
    開冷氣機係遭被告辛○○與被告丁○○共同持客觀上足供兇
    器使用之檳榔刀，撬開告訴人甲○○住處房門鎖後拆卸竊取
    ，並由被告丁○○售予不知情之資源回收商等情，業據前開
    認定，被告丁○○此部分竊盜罪嫌既未經檢察官起訴，本院
    亦不得變更起訴法條，就未經起訴之犯罪審判。
(七)綜上，檢察官所提出證明被告丁○○販賣毒品犯罪之證據，
    均僅證人單一之證述，且欠缺其他具直接關連性之補強證據
    ，逵諸前開判決要旨，尚未達於一般人皆無合理懷疑之程度
    ，復查無其他積極證據足認被告丁○○有此部分起訴意旨所
    指之販賣毒品犯行，自屬不能證明被告丁○○犯罪；而被告
    丁○○被訴上開收受贓物罪嫌，復屬犯罪不能證明，即應分
    別就此販賣毒品及收受贓物部分為被告丁○○無罪之諭知。
(八)又被告丁○○雖聲請傳喚證人甲○○到庭證明無如附表編號
    2至5所示犯行，惟證人甲○○業經本院合法傳拘未到，有本
    院送達證書、報告書等件在卷可稽，且檢察官所提出證明被
    告丁○○此部分犯罪之證據，因未達於一般人皆無合理懷疑
    之程度，無法證明被告丁○○犯罪，已無再調查之必要，爰
    依刑事訴訟法第163條之2第2項第1、3款，駁回被告丁○○
    此部分調查證據之聲請，附此敘明。
據上論斷，應依刑事訴訟法第299條第1項前段、第300條、第301
條第1項，毒品危害防制條例第4條第2項、第19條第1項，刑法第
11條、第28條、第320條第1項、第321條第1項第1款、第3款、第
47條第1項、第62條前段、第51條第5款，刑法施行法第1條之1第
1項、第2項前段，判決如主文。
本案經檢察官葉建成到庭執行職務。
中    華    民    國    99    年    3     月    30    日
                  刑事第五庭  審判長  法  官  周淡怡
                                      法  官  李淑惠
                                      法  官  蔡家瑜
以上正本證明與原本無異。
如不服本判決應於收受判決後10日內向本院提出上訴書狀，並應
敘述具體理由；其未敘述上訴理由者，應於上訴期間屆滿後20日
內向本院補提理由書（均須按他造當事人之人數附繕本）「切勿
逕送上級法院」。
中    華    民    國    99    年    3     月    30    日
                                      書記官  陳  秀  鳳
附錄論罪科刑法條：
毒品危害防制條例第4條
製造、運輸、販賣第一級毒品者，處死刑或無期徒刑；處無期徒
刑者，得併科新臺幣2千萬元以下罰金。
製造、運輸、販賣第二級毒品者，處無期徒刑或7年以上有期徒
刑，得併科新臺幣1千萬元以下罰金。
製造、運輸、販賣第三級毒品者，處5年以上有期徒刑，得併科
新臺幣7百萬元以下罰金。
製造、運輸、販賣第四級毒品者，處3年以上10年以下有期徒刑
，得併科新臺幣3百萬元以下罰金。
製造、運輸、販賣專供製造或施用毒品之器具者，處1年以上7年
以下有期徒刑，得併科新臺幣1百萬元以下罰金。
前五項之未遂犯罰之。
中華民國刑法第320條
意圖為自己或第三人不法之所有，而竊取他人之動產者，為竊盜
罪，處5年以下有期徒刑、拘役或5百元以下罰金。
意圖為自己或第三人不法之利益，而竊佔他人之不動產者，依前
項之規定處斷。
前二項之未遂犯罰之。
中華民國刑法第321條
犯竊盜罪而有左列情形之一者，處6月以上、5年以下有期徒刑：
一、於夜間侵入住宅或有人居住之建築物、船艦或隱匿其內而犯
    之者。
二、毀越門扇、牆垣或其他安全設備而犯之者。
三、攜帶兇器而犯之者。
四、結夥三人以上而犯之者。
五、乘火災、水災或其他災害之際而犯之者。
六、在車站或埠頭而犯之者。
前項之未遂犯罰之。
附表：
（時間：民國，金額：新臺幣）
┌─┬───┬───────────┬────────┬──────────┐
│編│購毒者│      交易時間        │   交易地點     │交易內容            │
│號│      │                      │                │                    │
├─┼───┼───────────┼────────┼──────────┤
│1 │庚○○│98年7月21日上午某時許 │彰化縣埔心鄉太平│1000元之海洛因      │
│  │      │                      │國小對面水溝旁  │                    │
├─┼───┼───────────┼────────┼──────────┤
│2 │甲○○│98年5、6月間某日      │彰化縣埔心鄉東寧│1000元之甲基安非他命│
│  │      │                      │路84巷19號倉庫  │                    │
├─┼───┼───────────┼────────┼──────────┤
│3 │甲○○│98年5、6月間某日      │彰化縣埔心鄉東寧│1000元之甲基安非他命│
│  │      │                      │路84巷19號倉庫  │                    │
├─┼───┼───────────┼────────┼──────────┤
│4 │甲○○│98年7月間某日         │彰化縣埔心鄉東寧│1000元之甲基安非他命│
│  │      │                      │路84巷19號倉庫  │                    │
├─┼───┼───────────┼────────┼──────────┤
│5 │辛○○│98年10月18日          │彰化縣大村鄉大村│500元之甲基安非他命 │
│  │      │                      │火車站旁        │                    │
└─┴───┴───────────┴────────┴──────────┘

司法院資訊處製作；財團法人民間司法改革基金會備份。
